臺灣高等法院刑事判決　　　　　　　　　九十一年度上易字第二二三七號
　　上　訴　人
　　即　自訴人　丙○○○
　　輔　佐　人　乙○○
　　被　　　告　甲○○
　　選任辯護人　蕭顯忠
右上訴人，因自訴被告背信等案件，不服臺灣臺北地方法院，九十一年度自字第三一
三號，中華民國九十一年七月十七日第一審判決，提起上訴，本院判決如左：
    主      文
上訴駁回。
    理      由
一、本案經本院審理結果，認第一審判決以不能證明被告犯罪而諭知無罪，經核於法
    並無違誤，應予維持，並引用第一審判決書記載之理由。
二、自訴人上訴意旨略以：被告甲○○於原審審理時已坦承本件系爭土地非由其出資
    所購買，及明知土地所有權狀一直由自訴人持有，被告卻以遺失之虛偽不實理由
    向新莊地政事務所申請補發權狀，遭駁回復藉和解移轉將土地出賣予陳炳燦，被
    告一再聲稱土地係由其母與自訴人合夥購買，但始終無法提出佐證以實其說，反
    觀本件土地係由自訴人獨資向前手所有權人黃萬得購買，信託登記予被告甲○○
    名下，業據黃萬得證述屬實，且被告亦坦承曾帶仲介商蔡忠道前往自訴人家中洽
    談買賣本案土地，並欲抽取佣金一百萬元，後因價差太大而無法成交，被告之行
    為與信託法中受託人為委託人處理，管理事務領取報酬之精神相符，原審判決對
    此有利於自訴人之證詞未加審酌採納，即為被告無罪之判決，顯有未當，另被告
    出售土地予陳炳燦抵債，獲得不當利得，經自訴人追討仍拒不返還，另涉有侵占
    罪嫌，與本案之背信罪實有刑法上之法律競合關係，亦請一併究辦等語。並聲請
    傳訊證人蔡忠道、陳炳燦、陳永山、陳良雄及調閱新莊地政事務所甲○○申請補
    發權狀之申請書及切結書。
三、查依土地法所為之登記，有絕對之效力，土地法第四十三條定有明文。本件系爭
    土地，於民國六十三年八月二十七日即以買賣為原因，登記於被告甲○○名下，
    此有土地登記謄本，台北縣新莊地政事務所函復之土地移轉登記資料在卷可按，
    自訴人主張系爭土地為伊向前手黃萬得購買信託登記在被告名下，與被告間有信
    託關係存在，但為被告所否認，自訴人迄未能提出書面以為佐證，復未能提出其
    他積極證據以資證明，已難憑信，因之，被告之辯解是否能成立，對於其已合法
    取得土地登記名義人之權利並無影響，況自訴人自承土地登記在被告名下時，並
    未告知被告，被告亦稱當時伊在服兵役不知情，係事後伊母告知伊因過戶王姓承
    繼王姓香火，無法繼承鄭家財產乃以伊名義購買土地，以為補償，因恐伊生性揮
    霍隨意出售，權狀乃寄放伊姊即自訴人處，使被告無法處分，雖與其姊即自訴人
    之陳述，各異其詞，但系爭土地登記被告名下時，被告並不知情，則為不爭之事
    實，則自訴人與被告間即乏信託登記意思表示之合致，尤難認有信託關係之存在
    ，被告自始即無受自訴人委任而處理系爭土地事務之事實，則其以土地名義人處
    分其財產，即與背信罪之構成要件有殊，自難繩以該條之罪。自訴人聲請傳訊仲
    介商蔡忠道、代書陳永山、買受人陳炳燦及陳良雄，本院認事實已明，即無再予
    傳訊之必要。
四、次查，被告明知系爭土地之所有權狀在自訴人保管中，猶於九十年五月七日以遺
    失為由，向台北縣新莊地政事務所申請補發，固據被告坦承無訛，並有台北縣新
    莊地政事務所函覆之土地登記申請書附卷可參。然因自訴人依法提出異議，而遭
    台北縣新莊地政事務所駁回，而未核發取得該土地新所有權狀，亦未經該地政事
    務所人員將該土地所有權狀遺失之不實事項登載於職務上所掌之公文書乙情，有
    台北縣新莊地政事務所函暨所附之異議書、土地登記案件駁回通知書附卷可查。
    是被告此部分所為，或有未當，然僅係法律所不處罰之使公務員登載不實之未遂
    行為，亦無從以偽造文書罪相繩。原審已調閱新莊地政事務所甲○○申請補發權
    狀之申請書及切結書，附卷可參，自訴人再為聲請調閱，本院亦認無此必要。
五、至自訴人以被告擅自處分其名下之土地出售予陳炳燦抵債，獲得不當利得，經其
    追討仍拒不返還，另涉有侵占罪嫌，姑不論被告是否涉及侵占罪嫌，因自訴人在
    原審並未就此部分起訴，原審未予審理，為被告審級利益，本院亦無從併予審理
    ，附此敘明。
六、綜上所述，原審以查無積極證據足認被告有自訴人所指之上述犯行，不能僅以自
    訴人片面、推測之指訴遽入被告於罪，因而為無罪之諭知。經核於法無違，自訴
    人上訴意旨仍執陳詞指摘原判決不當，難認有理由，應予駁回。
據上論斷，應依刑事訴訟法第三百六十八條、第三百七十三條判決如主文。
中      華      民      國    九十一    年      十      月      二      日
                              臺灣高等法院刑事第十庭
                                  審判長法  官  溫  耀  源
                                        法  官  林  銓  正
                                        法  官  黃  金  富
右正本證明與原本無異。
不得上訴。
                                        書記官  江  采  廷
中      華      民      國    九十一    年      十      月      八      日
